【裁判字號】    99,易,377
【裁判日期】    990831
【裁判案由】    家庭暴力防治法等
【裁判全文】
臺灣雲林地方法院刑事判決               99年度易字第377號
公  訴  人  臺灣雲林地方法院檢察署檢察官
被      告  乙○○
上列被告因違反家庭暴力防治法等案件，經檢察官提起公訴（99
年度偵字第3083號），本院於準備程序進行中，因被告就被訴事
實為有罪之陳述，經告知簡式審判程序意旨，並聽取公訴人及被
告之意見後，本院合議庭裁定由受命法官獨任依簡式審判程序審
理，判決如下：
    主      文
乙○○犯違反保護令罪，累犯，處有期徒刑肆月，如易科罰金，
以新臺幣壹仟元折算壹日。又犯傷害直系血親尊親屬罪，累犯，
處有期徒刑月，如易科罰金，以新臺幣壹仟元折算壹日。應執
行有期徒刑伍月，如易科罰金，以新臺幣壹仟元折算壹日。並應
於刑之執行前，令入相當處所，施以禁戒月。
    事實及理由
一、按被告乙○○所犯係死刑、無期徒刑、最輕本刑為3 年以上
    有期徒刑以外之罪，其於準備程序就被訴事實為有罪之陳述
    ，經受命法官告知簡式審判程序之旨，並聽取其與公訴人之
    意見後，本院認無不得或不宜改依簡式審判程序進行之情事
    ，依刑事訴訟法第273 條之1 第1 項、第284 條之1 規定，
    裁定由受命法官獨任進行簡式審判程序，並依同法第310 條
    之2 規定準用同法第454 條之規定，製作略式判決書。
二、本案被告之犯罪事實及證據，均引用如附件起訴書所載，並
    將起訴書犯罪事實欄第2 頁第1-2 行所載「復基於違反上開
    保護令及傷害之犯意」部分，更正為「基於違反保護令及傷
    害直系血親尊親屬之犯意」；另就證據部分補充：被告於本
    院之自白。
三、論罪科刑之理由：
  (一)按家庭暴力者，謂家庭成員間實施身體或精神上不法侵害之
    行為；又家庭暴力罪者，謂家庭成員間故意實施家庭暴力行
    為而成立其他法律所規定之犯罪，家庭暴力防治法第2 條第
    1 款、第2 款分別定有明文。告訴人甲○係被告之母，2 人
    間具有一親等直系血親關係之情，業據其供明在卷，是被告
    與告訴人即具有家庭暴力防治法第3 條第3 款規定之家庭成
    員關係，而被告徒手拉扯甲○之頭髮、毆打甲○頭部，致其
    成傷，已屬家庭成員間實施身體上不法侵害之行為，即為家
    庭暴力防治法第2 條第1 款之家庭暴力，亦構成刑法上之傷
    害直系血親尊親屬罪，惟因家庭暴力防治法之上開規定並無
    罰則之規定，是以應依刑法傷害直系血親尊親屬罪之規定予
    以論罪科刑。
  (二)核被告向甲○頭部丟擲芒果部分之所為，係違反家庭暴力防
    治法第61條第1 款之禁止實施家庭暴力罪；核其拉扯甲○頭
    髮、毆打甲○頭部，致其成傷之所為，係違反家庭暴力防治
    法第61條第1 款之禁止實施家庭暴力罪，及刑法第280 條之
    傷害直系血親尊親屬罪，應依刑法第277 條第1 項之傷害罪
    之法定刑，加重其刑。被告以一行為觸犯上開直系血親尊親
    屬罪及違反保護令罪，為想像競合犯，依刑法第55條規定，
    從一重之傷害直系血親尊親屬罪處斷。公訴意旨漏未論列被
    告該部分之所為亦犯傷害直系血親尊親屬罪，然此既與上開
    違反保護令罪部分有裁判上一罪之關係，本院自得併予審理
    。被告所犯上開2 罪，犯意個別，應分論併罰。
  (三)被告有如起訴書犯罪事實欄所載之前科紀錄，此有臺灣高等
    法院被告前案紀錄表可按，其於有期徒刑執行完畢後，5 年
    以內故意再犯有期徒刑以上之本罪，均為累犯，依刑法第47
    條第1 項規定，皆加重其刑。
  (四)本院審酌被告身為告訴人之子，酒後即對母親施暴，不知尊
    重人倫孝道，復一再蔑視司法威信，無視法院所核發保護令
    之禁令，恣意而為上開違反保護令之行為，造成被害人生活
    上莫大之不安，告訴人亦表示被告之行為已經造成其生活上
    之困擾，惟念其犯後坦承犯行，尚能知錯，自承為高中畢業
    之教育程度，未婚，無子女等一切情狀，各量處如主文所示
    之刑，並定其應執行之刑，及諭知易科罰金之折算標準。
  (五)末按「因酗酒而犯罪，足認其已酗酒成癮並有再犯之虞者，
    於刑之執行前，令入相當處所，施以禁戒。」刑法第89條第
    1 項定有明文。本案被告係因飲酒後始為上開犯行，業據被
    告所自承，並與甲○證述之情節一致，參酌被告於本院供承
    ：我是喝了酒，心情不好，才與家人起口角。另被告前案亦
    係因飲酒後，與甲○起口角致失控而傷害甲○，此有本院99
    年度簡字第49號判決在卷可證。綜此可見，被告屢因酒後亂
    性，始對家人施暴，足見其飲酒後自制力甚為薄弱，堪認被
    告確有因酗酒成癮而犯罪之情形，且經法院判處有期徒刑後
    ，亦無明顯導正效果，足認刑罰之制裁，已對被告無助，被
    告有明顯再犯之虞。本院因認被告有接受禁戒處分之必要，
    爰依刑法第89條規定，宣告被告於刑之執行前，應入相當處
    所施以禁戒處分3 月，以資矯治其惡習。
四、據上論斷，依刑事訴訟法第273 條之1 第1 項、第299 條第
    1 項前段，家庭暴力防治法第61條第1 款，刑法第11條前段
    、第277 條第1 項、第280 條、第47條第1 項、第41條第1
    項前段、第55條、第51條第5 款、第89條，判決如主文。
五、本案經檢察官吳文城到庭執行職務。
中    華    民    國    99    年    8     月    31    日
                  刑事第二庭    法  官  曾鴻文
以上正本證明與原本無異。
如不服本判決應於收受判決後10日內向本院提出上訴書狀，並應
敘述具體理由；其未敘述上訴理由者，應於上訴期間屆滿後20日
內向本院補提理由書（均須按他造當事人之人數附繕本）。「切
勿逕送上級法院」。
                                書記官  顏錦清
中    華    民    國    99    年    8     月    31    日
附錄本案論罪科刑法條：
家庭暴力防治法第61條：
違反法院依第14條第1 項、第16條第3 項所為之下列裁定者，為
本法所稱違反保護令罪，處3 年以下有期徒刑、拘役或科或併科
新臺幣100,000 元以下罰金：
一、禁止實施家庭暴力。
二、禁止騷擾、接觸、跟蹤、通話、通信或其他非必要之聯絡行
    為。
三、遷出住居所。
四、遠離住居所、工作場所、學校或其他特定場所。
五、完成加害人處遇計畫。
中華民國刑法第277條
傷害人之身體或健康者，處3 年以下有期徒刑、拘役或1 千元以
下罰金。
中華民國刑法第280條
對於直系血親尊親屬，犯第 277 條或第 278 條之罪者，加重其
刑至二分之一。
犯前項之罪因而致人於死者，處無期徒刑或7 年以上有期徒刑；
致重傷者，處3 年以上10年以下有期徒刑。

司法院資訊處製作；財團法人民間司法改革基金會備份。
